【裁判字號】    96,訴,4767
【裁判日期】    970612
【裁判案由】    毒品危害防制條例
【裁判全文】
臺灣板橋地方法院刑事判決              96年度訴字第4767號
公  訴  人  臺灣板橋地方法院檢察署檢察官
被      告  丙○○
選任辯護人  李克廉律師
上列被告因違反毒品危害防制條例案件，經檢察官提起公訴（96
年度偵字第27497號），本院判決如下：
    主  文
丙○○販賣第三級毒品，處有期徒刑柒年。
扣案之第三級毒品愷他命壹包（驗餘毛重零點陸參零公克）、分
裝袋貳拾個、行動電話壹支（含0000000000號SIM 卡壹張）、販
賣毒品所得新臺幣壹萬壹仟伍佰元均沒收。
    事  實
一、丙○○明知愷他命（Ketamine）係毒品危害防制條例所列之
    第三級毒品，不得非法持有、販賣，竟意圖營利，基於販賣
    第三級毒品愷他命之包括犯意，先於不詳時地以較低成本販
    入愷他命後，再以其申用之0000000000號門號之行動電話為
    聯絡工具，販賣第三級毒品愷他命予他人施用而牟利。其交
    易方式為，買家撥打丙○○上開門號電話約定交易之數量、
    金額及地點後，再由丙○○將愷他命送交買家。丙○○以此
    方式，先後於（一）民國96年6 月26、27日某時許，在其位
    於臺北縣三重大仁街48巷39號5 樓住處，以1 公克愷他命新
    臺幣（下同）90 0元之代價，販賣1 公克愷他命予己○○。
    （二）96年7 月9 日某時許，在己○○位於臺北縣三重市○○街31巷8 弄43號3 樓住處，以1 公克愷他命60 0元之代價
    ，販賣1 公克愷他命予己○○。（三）96年7 月10日某時許
    ，在己○○上開住處，以4000元之代價，販賣6 公克愷他命
    予己○○。（四）96年9 月3 日某時許，在其上開住處，以
    1 公克愷他命60 0元之代價，販賣5 公克（即30 00 元）愷
    他命予己○○之胞姐辛○○。（五）96年10月中旬某日，捷
    運圓山站，以1 公克愷他命600 元之代價，販賣5 公克（即
    3000元）愷他命予己○○。嗣為法務部調查局臺中市調查站
    人員於96年11月8 日上午11時30分許，持臺灣板橋地方法院
    核發之搜索票，在其上址住處查獲，並扣得第三級毒品愷他
    命1 包（毛重0. 63 1 公克）、分裝袋20個、吸食器2 支、
    販毒用行動電話1 支（含0000000000號SIM 卡1 張）、販毒
    所得11500 元（其餘7500元不能證明係販毒所得）。
二、案經法務部調查局臺中市調查站移送臺灣板橋地方法院檢察
    署檢察官偵查起訴。
    理  由
壹、證據能力方面：
一、按被告以外之人於偵查中向檢察官所為之陳述，除顯有不可
    信之情況者外，得為證據；被告以外之人於檢察事務官、司
    法警察官或司法警察調查中所為之陳述，與審判中不符時，
    其先前之陳述具有較可信之特別情況，且為證明犯罪事實存
    否所必要者，得為證據。刑事訴訟法第159 條之1 第2 項、
    第159 條之2 分別定有明文。本件所引用之證人己○○、辛○○於偵查中在檢察官訊問時之證述，因檢察官偵查中向被
    告以外之人所取得之陳述，原則上均能遵守法律規定，不致
    違法取供，其可信度極高，故被告以外之人前於偵查中已具
    結而為證述，除反對該項供述得具有證據能力之一方，已釋
    明顯有不可信之情況外，均應認為有證據能力。又證人己○○於調查站詢問時之陳述，經查與其後在本院審判中之證述
    情節雖部分稍有差異（詳後述），然證人於調查站之陳述既
    係在第一時間為警查獲後即製作筆錄，並且與偵查中證述之
    情節互核一致，可資證明證人在審判中之證述情節，有部分
    係迴護之詞不足採信（詳後述），因而，證人己○○於調查
    站詢問時之陳述不僅具較可信之特別情況，且亦為證明犯罪
    事實存否所必要者，亦有證據能力。
二、另以下其他認定被告犯罪事實所引之證據，則均未據被告及
    辯護人否認其證據能力，亦迄未於本院言詞辯論終結前聲明
    異議，自有證據能力，核先敘明。
貳、認定事實所憑證據及理由：
一、訊據被告丙○○矢口否認涉有上揭犯行，先則辯稱：我並沒
    有販賣毒品給己○○與辛○○，是我們一起跟別人買的。事
    實（一）部分，當天是六月二十五日下午己○○主動打電話
    給我，找我合資購買Ｋ他命，當天沒有去買，本來是要合資
    ，電話中我有提到要買我與他的部分，後來己○○又打電話
    給我說要我跟藥頭取消，不買了，我說藥頭已經在路上了，
    不能取消，所以當天我自己一個人去跟藥頭赴約，買Ｋ他命
    回來自己吃，當天是買三克，二千七百元。後來我在晚上約
    六點二十分左右打電話給己○○，說因為你反悔沒有去，害
    我多吃了二克，因為己○○在他的筆錄提到說我賣他，事實
    沒有，己○○所述不實在。起訴書所載第（二）、（三）、
    （四）次，我幾乎都是住在己○○三重市○○街的家，我們
    三個常常一起施用Ｋ他命，有時候還會有二姐的朋友及男朋
    友，我們都會一起施用Ｋ他命，我們就會合買，一開始我們
    買一公克是800 元，二姐（即辛○○）就提議說我們每天都
    有在使用，不如買多一點，他有朋友十公克賣6000元，我們
    三個人來分擔，大部分都是二姐出最多錢，我跟己○○再分
    擔其他的部分。第（五）次是我當天在中山足球場烤肉，己○○的二姐打電話給我，問我身上有無Ｋ，我說有，後來他
    就說可不可以先給他，她妹妹很急著要Ｋ，我說不要，中秋
    節我自己要使用，他就問我朋友有沒有，我就問跟我一起烤
    肉的人，結果每個人都是自己要用的，他二姐就說要過來找
    我，我就叫他不要過來，他說他與她先生已經在路上了，之
    後他就叫我幫他聯絡看誰有Ｋ他命，我說中秋節不會有人理
    你，因為大家都在烤肉，後來有一個朋友來烤肉，她綽號「
    米粉」，就知道二姐要過來，就說她這裡有，結果二姐就說
    要過來。她以前有跟「米粉」買過，「米粉」當時也跟我們
    一起在足球場烤肉。後來我們二人就合資就跟「米粉」買，
    總共買了6400元，分三包，每包0.8 公克，四包是每包1 公
    克的，我拿走二包，一公克的，所以我付二千元，其他就是
    二姐拿走的云云（以上見本院96年12月31日、97年1 月30日
    準備程序筆錄）。繼而被告於本院審理中就事實欄（二）、
    （三）、（四）之犯行又辯稱：（二）七月九日己○○要我
    去聯絡賣家，後來我聯絡到賣家之後，我叫己○○過來，但
    己○○沒有過來，所以我雖然有同意己○○要代墊錢，但因
    為我自己也要施用，我錢不夠幫她代墊，所以我就先買了我
    自己的部分，後來我和己○○約在便利商店旁的碳烤店見面
    ，當時己○○身上已經有Ｋ他命，後來我們就在乙○○的車
    上各自施用各自帶來的Ｋ他命。乙○○有看到，因為我去的
    時候，己○○已經在乙○○車上施用Ｋ他命，所以乙○○知
    道己○○身上原本就有Ｋ他命。（三）七月十日我原本要去
    找我男友，己○○打電話要我聯絡賣家，因為我要出門，所
    以我沒有幫她聯絡賣家，那天戊○○從新竹回來台北，我和
    我男友在三重一家飯店，後來我男友離開後，戊○○和己○○就到飯店來找我會合，己○○要我聯絡賣家買Ｋ他命，後
    來有聯絡到賣家，己○○和戊○○就去台北橋下自己向賣家
    購買，當天我沒有向賣家購買。（四）九月三日，我和辛○○、甲○○在辛○○家，我們講好我們三人合資出錢買Ｋ他
    命一起吸食一起玩，後來辛○○要出門，他叫我們先玩，之
    後我就把賣家約到我大仁街的家，我就跟甲○○、賣家一起
    玩。後來辛○○就來和我們會合，辛○○自己向賣家購買，
    但他沒有和我們一起玩，辛○○待了一下就走了云云。經查
    ：
（一）被告就上開事實欄（二）、（三）、（四）次之犯行，先
      則於本院準備程序中辯稱係合資云云，後於本院審理中又
      改口為如上之陳述，前後所述情節已有不符，是否屬實，
      已值懷疑。
（二）證人己○○於調查站及檢察官偵查中分別為如下之陳述：
    (1)於96年11月8 日調查站詢問時證稱：「我於96年6 月間開
      始施用愷他命，我都是向我國中同學丙○○購買愷他命。
      因為行情波動，丙○○每1 公克愷他命賣我新臺幣500 元
      至800 元不等，丙○○將每1 公克分裝成1 個小塑膠夾鍊
      袋，我每次購買1 、2 公克，最多1 次會拿到5公 克，每
      月大概買2 次，我和丙○○都是以現金交易，我的愷他命
      來源都是丙○○，沒有向其他人拿貨」。「我胞姐辛○○
      也經我介紹向丙○○購買愷他命，辛○○本來就認識丙○○，所以辛○○都是直接向丙○○拿貨」。「我不知道丙○○的上手是何人，但我知道其中有一個上手有開車，丙○○告訴我，他那個上手每次都會拿50公克愷他命給她，
      丙○○還有向我抱怨，1 次拿50 公 克要花好多錢，而且
      也不好賣，我有一陣子施用量較大，丙○○還問我要不要
      1 次拿10公克」。又經詢問人員播放96年6 月25日16時29
      分丙○○與己○○之電話通話內容，略為：「（陳）先不
      用拿了啦。（李）不行啦，他已經要去找我了。（陳）可
      是我沒有辦法過去拿耶。（李）怎辦。（陳）妳跟他講先
      不要好不好。（李）可是他已經到了，在我家附近了。（
      陳）那妳先跟他拿，拿幾件。（李）不是說2 件嗎，我還
      有我自己的啦。（陳）那一件是多少。（李）跟上次一樣
      ，900 。（陳）怎麼這麼貴，好嗎。有足一克嗎？可是我
      要27日才給他錢。（李）有，好，妳再給我好了」。證人
      己○○證稱：「這是我向丙○○購買愷他命的談話內容，
      1 件是指1 公克愷他命，我本來向丙○○要貨，後來又想
      取消，但丙○○表示已經和她的上手講好，她的上手要拿
      貨給她，1 公克900 元，我表示6 月27日才有錢給他」。
      又經提示96年7 月9 日17時21分丙○○與己○○通聯譯文
      ：「（李）妳現在要拿可以來跟我拿，只有600 而已」。
      己○○證稱：是「丙○○問我要不要跟她買愷他命，並表
      示1 公克現價600 元」。再經提示96年7 月10日14時17分
      丙○○與己○○通聯譯文：「（李）我要出門去找我男朋
      有。（陳）幫我拿6 件，今天要喔，大概在晚上，妳幫我
      先調。（李）那個保養品還不錯吧。（陳）一開始有用，
      最後沒有用，因為都是Ｋ煙，我沒有用拉的」。己○○證
      稱：是「我要向丙○○購買6 公克愷他命，『保養品』是
      『愷他命』的代稱，因為丙○○表示電話會監聽，要求我
      在電話內要講『保養品』」。「（除保養品外，丙○○與
      妳通聯時，『愷他命』還有什麼代稱？）『面膜』、『褲
      子』也都是指愷他命」等語（以上均見96年度偵字第2749
      7 號卷第23頁至25頁）。
    (2)於同日移送臺灣板橋地方法院檢察官偵訊時復同樣證稱：
      「（妳施用之Ｋ他命來源為何？）我都是向我國中同學丙○○購買愷他命。（妳為何知道丙○○有在賣Ｋ他命？）
      我們國中同學曾經一起出遊，我有看到丙○○在用，我好
      奇所以向她買。（第一次向丙○○買買Ｋ他命之時地數量
      ？）我以自己0000000000號行動電話打丙○○0000000000
      號電話跟她買Ｋ他命，她另有一支0000000000電話，但我
      很少打那個號碼。我向她買1 個還是2 個，我去她家，她
      把Ｋ他命給我，我給她現金。（妳最後一次向丙○○買Ｋ
      他命的時間數量？）向她買5 克，時間是上個月中，去捷
      運圓山站，她給我K 他命，我錢還沒給她，因為她之前偷
      我錢，所以相抵。（妳從6 月到昨天最後一次吸用K 他命
      ，共向丙○○購買過幾次K 他命？）平均一個月2 次，交
      易地點都在丙○○三重家，有時她會把K 他命送到我家給
      我。（妳購買Ｋ他命的數量？）都是買1 個或2 個，就是
      1 公克或2 公克，最多一次拿5 克，我跟她都是現金交易
      。（妳的親友中有無其他人向丙○○買Ｋ他命？）我姐辛○○也認識丙○○，丙○○會來我家，我姐知道丙○○在
      賣Ｋ他命，所以向她買。（96年6 月25日16時29分許丙○○與妳的通話係何意思？妳與她在何處交易？）這是我向
      丙○○購買Ｋ他命通話內容，1 件是1 公克K 他命，我本
      來向丙○○要買K 他命，後來想取消，但丙○○表示已經
      向她朋友調了，他說1 公克900 元，我表示6 月27日才有
      錢給他。我不確定是當日講完電話後沒多久還是隔日，我
      去她家，她把1 公克的K 他命給我。（96年7 月9 日17時
      21 分 許的通話是何意思？）丙○○問我要不要跟她買K
      他命，並表示1 公克現價600 元，講完電話後，她來我家
      找我，她給我1 公克K 他命，我給她600 元。（96年7 月
      10日14時17分許丙○○打電話給妳的通話內容是何意？）
      保養品是Ｋ他命的代稱，因為我用拉的，後來因為身體不
      舒服後來加在菸裡抽。後來她拿6 公克K 他命到我家給我
      ，金額是4 千多元，我給她現金」（以上見96年度偵字第
      27497號卷第26頁至28頁）。
（三）證人辛○○於96年12月6 日檢察官偵訊時亦證稱：「（所
      施用之Ｋ他命何來？）之前去夜店玩時跟夜店的人買，曾
      經向丙○○買過一、兩次。（妳為何知道丙○○有賣Ｋ他
      命？）她是我妹的朋友，她會來我們家，有時我們去她家
      玩。（妳所說的玩是何意思？）玩Ｋ他命。（妳第一次跟
      丙○○買Ｋ他命的時間？）我記得最後一次是今年9 月到
      10月，我跟她買5K他命。（5 是何意思？）5 克，5 小包
      。（96年9 月3 日凌晨4 時20分妳以0000000000號打丙○○0000000000電話，妳問『我可以跟妳買5 嗎，1 算多少
      』。她說『可以阿，一樣600 』。妳說『算600 』。她說
      『1 片面膜算600 』。妳說『那我跟妳買5 好了，我過去
      還是妳過來』。她說『好阿，妳過來』。妳說『好』，電
      話內容是何意？）5 是5 克、5 小包K 他命，600 是1 克
      K他命600 元。我們用面膜代稱K 他命。我們通完電話後
      ，我去她住處，我給她3000元，她給我5 包K 他命」（見
      96年度偵字第27497號卷第55、56頁）。
（四）由上開證人己○○、辛○○於調查站詢問及檢察官偵訊時
      先後證述情節觀之，兩人所述向被告丙○○購買Ｋ他命之
      過程包括價格、數量、交付地點及Ｋ他命之代稱「保養品
      」、「面膜」、1 件是指1 公克Ｋ他命等，均甚為詳盡，
      且二人之證述又互核一致，並均就其與被告丙○○間之通
      聯譯文內容分別為清楚之描述，自有可信之處。況證人己○○、辛○○均未曾言及係與被告合資購買Ｋ他命，且由
      通聯譯文內容亦未見有何合資購買之相關用語，是被告丙○○辯稱係合資購買云云，委無足採。
（五）又證人己○○、辛○○分別於本院審理中復到庭證稱如下
      ：
    (1)己○○證稱：（妳之前在偵查中作證時稱六月二十五日那
      次，你原本要向被告買Ｋ他命，後來想要取消，但被告說
      已經向朋友調了，你說六月二十七日才有錢給她，你後來
      有去被告家把錢交給被告，並拿到Ｋ他命，有何意見？）
      可能是當天沒有給她錢，之後我有給她錢。我有拿到Ｋ他
      命。（你之前在偵查中說七月九日那次，被告問你是否要
      向她購買Ｋ他命，一公克六百元，講完之後被告到你家找
      你，被告給你一公克Ｋ他命，你給被告六百元，你所言是
      否實在？）這是我打電話給被告請她幫我調，我拿錢給她
      ，她拿Ｋ他命給我。（你在偵查中說七月十日那次，你說
      保養品是Ｋ他命代稱，被告那次拿六公克Ｋ他命給你，你
      拿現金四千多元給被告，所言是否實在？）我打電話給她
      的話，都是我請她幫我調。（請庭上提示九十六年七月十
      日通聯譯文，你有提到幫我拿六件，今天要，大概在晚上
      ，這是什麼意思？）六件是六克，保養品就是Ｋ他命。每
      次我如果要買的話，我就打電話給被告，請她幫我調，調
      到之後我在給她錢，她再給賣家錢，如果我身上錢不夠的
      話，我會說我晚一點給她錢。（你在偵查中最後一次向被
      告購買Ｋ他命是在九十六年十月中旬，還是在九十六年中
      秋節？）我忘記時間，我只記得她在圓山烤肉，我請我姐
      姐去拿，時間我不確定．．．。我請被告幫我調，我沒有
      出面，我請我姐姐去幫我拿，後來有拿到，忘記是四公克
      還是五公克，那時我沒有給錢，因為之前被告有到我家後
      ，我的錢不見了，我懷疑是被告拿的，所以這筆錢就跟之
      前遺失的錢抵掉了，我和我姐姐有在想，但沒有確實證據
      ，但我們沒有跟被告說。這次是我請被告去找人家調的，
      但最後我沒有給被告錢」等語（見本院97年4 月2 日審判
      筆錄第6 頁以下）。
    (2)辛○○證稱：（你在九十六年九月三日於你住處以每公克
      六百元代價，向被告買了五公克Ｋ他命，是否如此？）我
      真的是透過被告才拿到藥，但是我有看到另外一個男的，
      但我不認識那個男的。我有向被告調東西，那天也有拿到
      東西。我不記得給被告多少錢，應該是三千元。（你在九
      十六年中秋節那天，有無在捷運圓山站向一位綽號米粉的
      人購買何物品？）我有拿到Ｋ他命，但我沒有給她錢，我
      也是透過被告，那天我拿了五包。（當天你是直接向賣家
      拿還是向被告拿？）向被告拿的。（當天你有無看到米粉
      之人？）沒有。（是否認識甲○○？）我有聽過，我知道
      這個人。（有無見過甲○○？）沒有。（請庭上提示九十
      六年九月三日通訊監察譯文，你是否在凌晨四點打三通電
      話給被告？）是。（你是何時去向被告拿Ｋ他命？）應該
      是打完電話就直接過去被告住處。（當時被告住處有無其
      他人在？）沒有。（你九月三日當天有無向其他人購買Ｋ
      他命？）沒有」等語（見本院97年4 月2 日審判筆錄第11
      頁以下）。
    (3)由上開證人己○○、辛○○之證述內容觀之，二人不僅再
      一次重述與調查站及偵查中所證述內容大致相符之陳述，
      並且就事實欄（四）辛○○向被告購買愷他命犯行部分，
      被告所提證人甲○○雖於本院審理中證稱：「我認識辛○○，那天晚上之前，我、辛○○、丙○○原本在辛○○家
      ，那天原本我已經約好要幫她們二人剪頭髮，後來我約她
      們說我想要吸食Ｋ他命，可以辛○○說她有事，要晚一點
      再過來，我們那時候還在她家，我們不好意思在辛○○家
      玩Ｋ他命，所以就跑道丙○○家去，後來我們就約藥頭一
      起玩，藥頭綽號「阿傑」，我們之前都是找他拿，後來我
      們就一起玩，後來辛○○打電話來，丙○○就問她說藥頭
      這邊還有東西，問她要不要，最後辛○○就來丙○○家，
      我看到辛○○自己在向藥頭講她們自己要拿多少東西，我
      不清楚她們拿了多少，我只有看到他們交易，後來辛○○
      待了一下就走了，辛○○沒有和我們一起玩。我有看到辛○○向藥頭拿Ｋ他命，也有看到辛○○拿錢給藥頭」等語
      （見本院97年4 月2 日審判筆錄第21頁以下）。惟辛○○
      已明確證稱伊知道甲○○這個人，但不認識、沒見過甲○○。對於甲○○所述上開內容，辛○○證稱：「我有碰過
      藥頭過，我直接跟藥頭說我要多少，但日期我不記得。他
      們那天去我家，但我當時不在家。（你有無去被告家向藥
      頭買Ｋ他命？）我印象中是丙○○打電話給我說他們要去
      我家，我不知道她說的阿傑是不是，我記不太清楚等語（
      見同上本院97年4 月2 日審判筆錄第23頁）。則甲○○證
      述內容與辛○○所述情節實有差異，尚難遽予採信。另就
      事實欄（五）己○○請辛○○向被告買愷他命之犯行部分
      ，被告所提證人丁○○雖到庭證稱：「當時我們在中山足
      球場旁邊的公園，我和我朋友在那邊烤肉，丙○○也在那
      裡，己○○、辛○○沒有在那裡，後來我聽到丙○○和辛○○講電話，講到一半，我聽到被告說我自己吃都不夠了
      ，後來就問烤肉的人誰有Ｋ他命，後來有一位朋友的朋友
      綽號米粉的女生說她那邊有，後來辛○○就過來，我就看
      到丙○○、辛○○、米粉走到旁邊去，我沒有過去，應該
      是要買Ｋ他命，後來被告先走回來，我看到被告手上有Ｋ
      他命，我問被告說你為何有Ｋ他命，她說跟米粉買的。後
      來她們走過來，因為之前我把車子借給被告，被開紅單，
      我問被告說有無向她們要紅單的罰錢，被告說忘記了，我
      有看到米粉拿Ｋ他命給辛○○，後來我就去烤肉，之後辛○○就走了．．．。（你有無看到辛○○把錢交給誰嗎？
      ）我不知道，我只看到米粉把Ｋ他命拿給辛○○」等語（
      見同上本院97年4 月2 日審判筆錄第18頁以下）。惟證人
      辛○○則證稱：「我知道東西是米粉的，但我沒有看到米
      粉的人。（丁○○說你和米粉、被告三人在旁邊，米粉拿
      Ｋ他命給你，是否如此？）我到現在都沒有看過米粉等語
      （見同上本院97年4 月2 日審判筆錄第20、21頁）。則證
      人丁○○所述是米粉拿愷他命給辛○○一節，應非可採。
（六）又就事實欄（三）之犯行，被告雖提出證人戊○○到庭證
      稱：「我先去找己○○，我和己○○吃完飯後，一起去找
      丙○○，之後在飯店聊一下，被告叫我載己○○去拿東西
      ，因為己○○不會騎車，丙○○在胃痛，我就載她到台北
      橋下附近的萊而富，之後己○○下車去拿東西，我沒有看
      到她去向誰拿東西，拿完之後，我又載己○○回飯店，然
      後我就回家」等語（見本院97年4月7日審判筆錄第15頁）
      。己○○雖亦證稱確有此事，然就當日是否為96年7 月10
      日則證稱並不記得時間。且戊○○亦稱當日晚上八點多與
      己○○碰面，快晚上十點時去飯店找被告，在晚上八點之
      前都沒有見到被告和己○○等語。則證人戊○○所述縱使
      為真，至多僅能認定被告曾經介紹己○○直接向賣家拿愷
      他命，並由戊○○陪同前去之情事，此由己○○證稱：「
      有時候我們會找被告一起去買，這樣會比較便宜。有一次
      ，戊○○帶我去，我只見過一次賣家」等語亦可得證（見
      同上本院審判筆錄第5 頁），惟尚不足以因此即否定己○○曾於96年7 月10日向被告購買愷他命之事實。
（七）至被告雖又提出證人乙○○就事實欄（二）所述犯行部分
      到庭為證，然乙○○係證稱：「96年7 月9 日晚上己○○
      打電話給我，叫我去三重載她，我到了三重，她就上車，
      就拿出一包毒品Ｋ他命出來在車上吸食，過沒有多久，被
      告丙○○就來了，己○○叫丙○○上車，她們好像是有共
      同吸食Ｋ他命，我剛到而已，我在駕駛座，我是停在路邊
      」等語（見本院97年5 月15日審判筆錄）。而就己○○當
      天晚上所吸用之愷他命來源，乙○○證稱並不清楚，且就
      當天丙○○與己○○之前有無見過面一節，乙○○亦證稱
      不知道，伊在上班等語。則由證人乙○○之證述內容，亦
      無從為有利被告之認定。
（八）又證人己○○、辛○○於本院審理中雖均改口稱是請被告
      「調」Ｋ他命等語。然販賣毒品行為係政府嚴予查緝之違
      法行為，非可公然為之，且不論是以何形式包裝之毒品，
      均可任意分裝或增減其份量，而每次買賣之價量，亦隨時
      隨雙方關係之深淺、當時之資力、需求程度及對行情之認
      知等因素，機動的調整，因之販賣之利得，除經坦承犯行
      ，或價量均達到明確外，委難查得實情，職是之故，縱未
      確切查得販賣賺取之實際差價，但除別有事證，足認係出
      於偶一為之而按同一價格轉讓毒品並未牟利外，尚難執此
      認非法販賣之事證有所不足，致知過坦承者難辭重典，飾
      詞否認者反得逞僥倖，而失情理之平；且毒品既為政府查
      緝之違禁物品，非可由市○○○○道取得，凡為販賣之不
      法勾當者，苟無利可圖，應無甘冒被查緝法辦重刑之危險
      ，平白無端義務為該買賣之工作。從而，除非係利用原料
      自行製造Ｋ他命，否則販賣予他人之Ｋ他命，當然亦係向
      所謂上手購買而來，並且其販入之成本必較售出之價格低
      廉，而有從中賺取買賣差價牟利之意圖及事實。本件證人
      己○○、辛○○向被告購買Ｋ他命多次，依證人前揭證述
      及通聯譯文所示，均無從顯示被告係基於未賺價差之單純
      以原價轉讓毒品予己○○、辛○○二人。是證人己○○、
      辛○○於本院審理中雖均改口稱是請被告「調」Ｋ他命等
      情，仍無礙被告販賣Ｋ他命犯行之成立。
（九）此外，復有第三級毒品Ｋ他命1 包（行政院衛生署管制藥
      品管理局96年12月7 日管檢字第0960012336號鑑定書；毛
      重0.631 公克，驗餘毛重0.630 公克）、分裝袋20個、行
      動電話1 支（含0000000000號SIM 卡1 張）、販賣毒品所
      得11500 元扣案可資佐證。本件事證已臻明確，被告販賣
      第三級毒品K 他命犯行洵堪認定，應依法論科。
二、核被告丙○○所為，係犯毒品危害防制條例第4 條第3 項之
    販賣第三級毒品罪。其持有前開毒品之低度行為應為其販賣
    毒品之高度行為所吸收，不另論罪。又按刑法修正條文於94
    年2 月2 日經總統公布，並自95年7 月1 日起施行，其中原
    第56條連續犯規定，業經刪除，即修正後之刑法已無連續犯
    得論以裁判上一罪之情形，修正理由謂：「連續犯廢除後，
    對於部分習慣犯，例如竊盜、吸毒等犯罪，是否會因適用數
    罪併罰而使刑罰過重產生不合理之現象一節，在實務上應可
    參考德、日等國之經驗，委由學界及實務以補充解釋之方式
    ，發展接續犯之概念，對於合乎接續犯或包括一罪之情形，
    認為構成單一之犯罪，以限縮數罪併罰之範圍，用以解決上
    述問題。」依其意旨，於修正刑法施行後，自應重新檢討接
    續犯、包括一罪之概念，其中屬包括一罪概念中之集合犯，
    係立法者在犯罪構成要件所描述及預設之該當行為，本身即
    具有不斷反覆實施之特性，而是否為集合犯之判斷標準，其
    一類型係從法條文義即可得知，如收集國防機密罪、收集偽
    造通用貨幣罪，由法條所規定收集之文義，即知收集之行為
    具有不斷實施之特性；另一集合犯之類型，則係由構成要件
    規範目的與日常生活經驗之典型違犯型態，加以判斷。再按
    刑事法若干犯罪行為態樣，本質上原具有反覆、延續實行之
    特徵，立法時既予特別歸類，定為犯罪構成要件之行為要素
    ，則行為人基於概括之犯意，在密切接近之一定時、地持續
    實行之複次行為，倘依社會通念，於客觀上認為符合一個反
    覆、延續性之行為觀念者，於刑法評價上，即應僅成立一罪
    。學理上所稱「集合犯」之職業性、營業性或收集性等具有
    重複特質之犯罪均屬之，例如經營、從事業務、收集、販賣
    、製造、散布等行為概念者（參照最高法院95年度臺上字第
    1079號判決、95年度臺上字第3937號判決、95年度臺上字第
    4686號判決）。從而，本件被告多次販賣第三級毒品之行為
    ，時間集中在數個月內，可見具有不斷反覆實施之特性，係
    屬集合犯行為，自應評價為法律上之一罪，公訴意旨認應分
    論併罰，尚有未合。爰審酌被告明知愷他命對於人體有所危
    害，竟圖一己之私利，使人沉迷於毒癮，輕則戕害個人身心
    ，重則引發更多各種犯罪，實為多種犯罪之源頭，影響國民
    身心健康及社會風氣至鉅；兼衡被告之素行、犯罪動機、目
    的、販賣毒品之數量、次數，且犯後仍否認犯行，未見悔意
    等一切情狀，量處如主文所示之刑。
三、又依毒品危害防制條例第十八條第一項前段之規定，應予沒
    收銷燬之毒品，以經查獲之第一、二級毒品為限。又毒品依
    其成癮性、濫用性及對社會危害性，共分為四級，上開條例
    並就製造、運輸、販賣、意圖販賣而持有、以非法方法使人
    施用、引誘他人施用及轉讓不同等級之毒品等行為，分別定
    其處罰。至施用或持有第三、四級毒品，因其可罰性較低，
    故未設處罰之規定，僅就施用及持有第一、二級毒品科以刑
    罰。然鑑於第三、四級毒品均係管制藥品，特於同條例第十
    一條之一明定無正當理由，不得擅自持有；第十八條第一項
    後段復規定查獲之第三、四級毒品，無正當理由而擅自持有
    者，沒入銷燬之。從而，依同條例第十八條第一項後段應沒
    入銷燬之毒品，專指查獲施用或持有之第三、四級毒品而言
    ；倘係查獲製造、運輸、販賣、意圖販賣而持有、以非法方
    法使人施用、引誘他人施用或轉讓第三、四級毒品，既屬同
    條例相關法條明文規定處罰之犯罪行為，即非該條項應依行
    政程序沒入銷燬之範圍。又同條例第十九條第一項所定「供
    犯罪所用或因犯罪所得之物」，係指犯第四條至第九條、第
    十二條、第十三條或第十四條第一項、第二項之罪所用或所
    得之物，不包括毒品本身在內，是尚不得援用此項規定為第
    三、四級毒品之沒收依據。再同條例對於查獲之製造、運輸
    、販賣、意圖販賣而持有、以非法方法使人施用、引誘他人
    施用及轉讓第三、四級毒品之沒收，並無特別規定，如其行
    為已構成犯罪，則該毒品即屬不受法律保護之違禁物，應回
    歸刑法之適用，依刑法第三十八條第一項第一款之規定沒收
    之（最高法院96年臺上字第89號、第727 號、第728 號判決
    參照）。是本件被告持有之第3 級毒品愷他命1 包（毛重0.
    631 公克，驗餘毛重0.630 公克，其包裝袋與毒品無法完全
    析離）為違禁物，除鑑驗部分已滅失無再予沒收之必要，其
    餘應依刑法第38條第1 項第1 款規定宣告沒收。另扣案之分
    裝袋20個、行動電話1 支（含0000000000號SIM 卡1 張）、
    販毒所得11500 元，係被告所有供本件販賣毒品所用及所得
    之物，均應依毒品危害防制條例第19條第1 項規定宣告沒收
    。至被告雖舉證人壬○○、庚○○證稱扣案之19000 元，其
    中14000 元係96年11月6 日當天晚上庚○○生日去餐廳慶生
    ，由被告先刷卡付費後，庚○○交付給被告丙○○云云。惟
    按金錢係可替代物，且被告係於96年11月8 日在住處為警查
    獲而扣得上開金錢，實不能遽予認定該筆金錢即因而特定為
    庚○○交付被告之金錢。從而，基於金錢之可替代性，被告
    販賣毒品所得總計既達11500 元，仍應予認定本件扣案之
    19000 元其中11500 元係被告販賣K 他命之所得，附此敘明
    。又其餘扣案之7500元，則不能證明係販賣毒品所得；另吸
    食器等其餘扣案物品，亦不能證明係本件被告販賣毒品所用
    或所得之物，不予宣告沒收，併此敘明。
據上論斷，應依刑事訴訟法第299條第1項前段，毒品危害防制條
例第4條第3項、第19條第1項，刑法第11條前段、第38條第1項第
1款，判決如主文。
本案經檢察官藍海凝執行職務。
中    華    民    國    97    年    6     月    12    日
                  刑事第七庭  審判長法  官  胡堅勤
                                    法  官  吳佳穎
                                    法  官  李君豪
以上正本證明與原本無異。
如不服本判決，應於判決送達後10日內敘明上訴理由，向本院提
出上訴狀（應附繕本）。
                                    書記官  林文達
中    華    民    國    97    年    6     月    12    日
附錄本案論罪科刑法條全文：
毒品危害防制條例第4條
製造、運輸、販賣第一級毒品者，處死刑或無期徒刑；處無期徒
刑者，得併科新臺幣1 千萬元以下罰金。
製造、運輸、販賣第二級毒品者，處無期徒刑或7 年以上有期徒
刑，得併科新臺幣7 百萬元以下罰金。
製造、運輸、販賣第三級毒品者，處5 年以上有期徒刑，得併科
新臺幣5 百萬元以下罰金。
製造、運輸、販賣第四級毒品者，處3 年以上10年以下有期徒刑
，得併科新臺幣3 百萬元以下罰金。
製造、運輸、販賣專供製造或施用毒品之器具者，處1 年以上7
年以下有期徒刑，得併科新臺幣1 百萬元以下罰金。
前五項之未遂犯罰之。


司法院資訊處製作；財團法人民間司法改革基金會備份。
